【裁判字號】    97,訴,396
【裁判日期】    970604
【裁判案由】    偽證
【裁判全文】
臺灣雲林地方法院刑事判決               97年度訴字第396號
公  訴  人  臺灣雲林地方法院檢察署檢察官
被      告  甲○○
選任辯護人  吳聰億律師
上列被告因偽證案件，經檢察官提起公訴（97年度偵字第1738號
），被告於準備程序進行中就被訴事實為有罪之陳述，本院合議
庭裁定進行簡式審判程序，判決如下：
    主  文
甲○○犯偽證罪，處有期徒刑陸月，減為有期徒刑月。緩刑
年，並應向公庫支付新臺幣伍萬元。
    事  實
一、甲○○明知李美蘭與蘇玉麟2 人（李美蘭為雲林縣第16屆縣
    議員第3 選舉區候選人，所涉違反公職人員選舉罷免法案件
    業經判決無罪確定；蘇玉麟所涉違反公職人員選舉罷免法案
    件，經另案判處有期徒刑3 月確定），曾於民國94年11月28
    日或29日下午2 、3 時許，共同前往甲○○位於雲林縣元長
    鄉下寮村湖內33之1 號住處拜票，蘇玉麟並當場向甲○○表
    示：別人是新臺幣（下同）500 元等語，而暗示如支持李美
    蘭，可比照他人發給每票500 元之現金，以此方式向甲○○
    行求賄賂，要求其投票權為一定之行使，而李美蘭在旁亦表
    示拜託支持，惟經甲○○當場拒絕。詎甲○○竟基於偽證之
    犯意，先於95年3 月20日上午9 時10分許，本院審理94年度
    選訴字第26號被告李美蘭違反公職人員選舉罷免法案件時，
    在本院刑事第3 法庭，以證人身分，供前具結，就李美蘭是
    否有與蘇玉麟前往其住處拜票，蘇玉麟有無向其表示「別人
    是500 元」等涉及李美蘭是否涉犯投票行賄罪之與案情有重
    要關係事項，虛偽證稱：李美蘭有與其助理來我家拜訪過1
    次，那次蘇玉麟沒有來，至於助理是誰我不清楚，李美蘭與
    她的助理都沒有講到走路工是比照別人500 元，他們只是說
    拜託而已，李美蘭不曾帶蘇玉麟來找過我云云。嗣上開案件
    上訴後，甲○○復承前偽證之犯意，於96年3 月29日臺灣高
    等法院臺南分院95年度選上訴字第589 號案件審理時，以證
    人身分，供前具結後仍虛偽證稱：當時是蘇玉麟一個人過來
    ，李美蘭沒有與蘇玉麟去找過我，是蘇玉麟先去找我，李美
    蘭再與他的助理來向我拜票，李美蘭的助理沒有說別人1 票
    是500 元云云，足以影響國家司法權之正確行使。
二、案經臺灣雲林地方法院檢察署檢察官簽分偵查起訴。
    理  由
一、本件被告甲○○所犯係死刑、無期徒刑、最輕本刑為3 年以
    上有期徒刑以外之罪，其於準備程序就被訴事實為有罪之陳
    述，經本院裁定由受命法官獨任以簡式審判程序審理，則依
    刑事訴訟法第273 條之2 、同法第159 條第2 項之規定，不
    適用傳聞法則有關限制證據能力之相關規定，合先敘明。
二、上揭事實，業據被告甲○○坦承不諱，並有甲○○於94年12
    月7 日、94年12月8 日臺灣雲林地方法院檢察署94年選偵字
    第40號選舉罷免法案件偵查中之證述及證人結文（他字卷第
    17-21 頁、第24-29 頁）；95年3 月20日本院94年度選訴字
    第26號案件審理時之證言及證人結文（本院卷第27-35 頁、
    第45頁背面）；96年3 月29日臺灣高等法院臺南分院95年度
    選上訴字第589 號案件審判時之證言及證人結文（本院卷第
    48-50 頁）及臺灣高等法院臺南分院95年度選上訴字第589
    號、96年度選上更（一）字第311 號刑事判決書各1 份在卷
    可稽，足認被告自白與事實相符，堪可採信。本件事證明確
    ，被告犯行堪以認定，應依法論科。
三、按刑法上之偽證罪，不以結果之發生為要件，一有偽證情事
    ，無論當事人是否因而受有利或不利之判決，均不影響其犯
    罪之成立，且該罪為侵害國家法益之犯罪，其罪數應以訴訟
    之件數為準，縱於同一訴訟事件數度偽證，仍論以單純一罪
    （最高法院71年臺上字第8127號判例、72年臺上字第3311號
    判例意旨參照）。被告甲○○就李美蘭所涉違反公職人員選
    舉罷免法案件，於本院94年度選訴字第26號及臺灣高等法院
    臺南分院95年度選上訴字第589 號審判時，就李美蘭是否有
    與蘇玉麟前往其住處拜票，蘇玉麟有無向其表示「別人是
    500 元」等涉及李美蘭是否涉犯投票行賄罪之與案情有重要
    關係事項，供前具結而分別為虛偽陳述，核其所為，係犯刑
    法第168 條之偽證罪。被告雖兩度供前具結而為虛偽陳述，
    但因係在同一件訴訟中作證，所侵害之國家法益僅為一個，
    依前揭判例意旨，僅成立一偽證罪。被告最後偽證之時間在
    95 年7月1 日之後，應適用現行刑法之規定，而毋庸為新舊
    法之比較適用；另被告於本院94年度選訴字第26號案件審理
    時偽證之部分，雖未據起訴，惟此部分與其被訴於臺灣高等
    法院臺南分院95年度選上訴字第589 號案件審理中所為偽證
    部分間，有實質上一罪關係，本院自應併予審理，附此敘明
    。爰審酌被告所為對司法審判之正確性產生危害，且浪費國
    家司法資源，其犯罪之目的、手段，及其犯後尚知坦承犯行
    、態度良好等一切情狀，本院認檢察官具體求處有期徒刑8
    月略嫌過重，爰量處如主文所示之刑。再被告犯罪時間係在
    96 年4月24日以前，合於減刑條件，應依中華民國96年罪犯
    減刑條例第2 條第1 項第3 款之規定，減其刑期2 分之1 。
    末查被告於75年間曾因竊盜案件，經本院判處有期徒刑5 月
    ，緩刑3 年確定，緩刑期滿未經撤銷緩刑，有臺灣高等法院
    被告前案紀錄表1 份在卷可參，是被告所受上開刑之宣告已
    失其效力，與未曾受有期徒刑以上刑之宣告者同，此次因一
    時失慮致罹本罪，犯後已知悔悟，經此刑之宣告，再命被告
    向公庫支付一定之金額，即足使被告知所警惕，信無再犯之
    虞，因認所宣告之刑，以暫不執行為適當，爰宣告緩刑3 年
    ，及命被告向公庫支付如主文所示之金額，以啟自新。
據上論斷，應依刑事訴訟法第273 條之1 第1 項、第299 條第1
項前段，刑法第168 條、第74條第1 項第2 款、第2 項第4 款，
中華民國96年罪犯減刑條例第2 條第1 項第3 款、第7 條，判決
如主文。
本案經檢察官乙○○到庭執行職務。
中    華    民    國    97    年    6     月    4     日
                  刑事第二庭    法  官  王  素  珍
以上正本證明與原本無異。
如不服本判決，應於判決收受後10日內，向本院提出上訴狀（須
附繕本）。
                                書記官  吳  伊  婷
中    華    民    國    97    年    6     月    10    日
附錄本案論罪科刑法條：
中華民國刑法第168條
（偽證罪）
於執行審判職務之公署審判時或於檢察官偵查時，證人、鑑定人
、通譯於案情有重要關係之事項，供前或供後具結，而為虛偽陳
述者，處7 年以下有期徒刑。


司法院資訊處製作；財團法人民間司法改革基金會備份。
